【裁判字號】    90,判,1842
【裁判日期】    901012
【裁判案由】    服務標章
【裁判全文】
最  高  行  政  法  院  判  決                    九十年度判字第一八四二號
    原      告  美商．美國聯合包裹服務公司
    代  表  人  甲○○○○○○.
    訴訟代理人  乙○○  律師
    被      告  經濟部智慧財產局 （承受原經濟部中央標準局業務）
    代  表  人  陳明邦
右當事人間因服務標章事件，原告不服行政院中華民國八十九年一月六日台八九訴字
第○○五一○號再訴願決定，提起行政訴訟。本院判決如左：
    主  文
原告之訴駁回。
訴訟費用由原告負擔。
    事  實
緣本件關係人瑞士商．瑞士銀行股份有限公司之前身瑞士商．瑞士聯合銀行於民國八
十六年五月二十九日以「UBS 」服務標章，指定使用於商品及服務分類表第三十九類
之安排旅遊及觀光服務申請註冊，經被告審查核准，列為審定第一○四○二○號服務
標章。嗣原告對之提出異議。旋系爭服務標章變更申請人名義為關係人。案經被告為
異議不成立之審定，發給中台異字第八八○○四四號服務標章異議審定書。原告不服
，提起訴願、再訴願，遞遭決定駁回，遂提起行政訴訟，茲摘兩造訴辯意旨如次：
原告起訴意旨略謂：一、按服務標章圖樣「相同或近似於他人著名之商標或標章，有
致公眾混淆誤認之虞者」，不得申請註冊，為商標法第七十七條準用同法第三十七條
第七款所明定。所謂有致公眾誤信之虞，係係標章圖樣有使一般消費者對其所表彰服
務之性質、來源產生混淆而言，並不以使用於同一或類似之服務為限。又本條款規定
之適用以兩標章圖樣相同或近似為前提，凡標章圖樣在外觀、觀念或讀音方面有一近
似者，即屬近似之標章；而標章圖樣上之外文僅少數字母不同而外觀相似或其讀音近
似，有混同誤認之虞者，為外觀或讀音近似，分別為行政院台七十四經字第一八○六
八號函准修正備查之商標近似審查基準八、一、二之(七)與四之(二)闡釋有案，均首予辯
明。二、查本案系爭標章係由三字母外文「UBS 」所構成，此一外文與原告據以異議
之「UPS」及「UPS及圖」標章（以下合稱「據以異議標章」）互為比較，最惹人注目
之首尾二子母「Ｕ」與「Ｓ」用字與位置一致，而居中之「Ｂ」與「Ｐ」字母之外觀
及讀音客觀上復即極相彷彿，從而，彼此標章之外觀及讀音均極近似，一般消費者異
時異地隔離觀察，應有致混同誤認之虞。揆諸首揭行政院頒之近似審查基準，彼此標
章構成近似，洵無疑義。三、查原告為世界第一大郵件包裏快遞公司，創始於一九○
七年，迄今遞送網路遍及歐、亞、非、美、澳等全球一百八十個以上之國家地區（包
括臺灣），一九九○年總遞送件數達二．九億，收益則為十三億美金，雇用員工全數
為二十五萬二仟人，擁有航空遞送專機一百六十二架。九十年來，原告秉持卓越之服
務品質及體貼之待客態度，已迅速地於郵件包裏快遞服務業務拔得頭籌，獲致少有人
得望其項背之地位，近年來更挾其如日中天之勢，多角化經營其業務至各類服飾、手
套、襪子、帽子、玩具、文具、鞋子、背包等產品，由於物美價廉，已廣為消費者選
用。原告更以公司外文名稱特取部分「United Parcel Service」之起首字母「UPS」
為商標，廣泛於世界一百五十餘個以上之國家地區，申請註冊於遞送服務及相關之服
飾等商品，隨著原告足跡之遍及全球，據以異議之「UPS 」商標亦成為歷史悠久，夙
著盛譽之著名商標。茲有下列證據資料可稽：１、原告於世界各國註冊商標法＼服務
標章據以異議之一覽表乙份，由此份資料得知，據以異議商標＼服務標章業於美國、
英國、南韓、香港、西德、新加坡、菲律賓、加拿大、中華民國、中國大陸、沙烏地
阿拉伯等計一百五十餘國以上之國家地區獲准註冊。２、據以異議標章於世界各國之
例示註冊證影本各乙份，僅提呈美國、英國、法國、西德、韓國、瑞士、義大利、加
拿大、新加坡等國之註冊證影本供參。３、原告於中華民國獲准註冊同一「UPS 」商
標及服務標章之公告等影本；４、原告公司之營運概況摘要；由此文件可知，原告創
設於一九○七年，提供之服務遍及一百八十個以上國家地區，且於一九九一年被知名
的美國財富雜誌推舉為郵遞運輸服務之第一名企業。５、一九八八年及一九九一年據
以異議商標使用於襪子、手套、帽子、毛衣、雨衣、背包、眼鏡、鞋子、玩具、鐘、
錶、文具等商品之型錄影本及各種「UPS 」之文宣資料；６、原告之一九八八年中文
型錄及一九九一年英文型錄影本各乙份；７、一九八八年至一九九二年間關於原告之
例示報章雜誌文宣廣告影本乙份；８、民國八十一年五月至八十二年六月間原告於中
國郵報刊登之廣告影本；凡此足徵，據以異議標章確已馳名國際，消費者一見之必能
立即產生其為原告所專有之聯想，其為世界著名商標，洵無疑義。茲關係人竟以與之
極相近似之系爭標章申請註冊，客觀上有致消費者混同誤認其服務來源之虞，至為灼
然，徵諸首揭法條規定，系爭標章自不得獲准註冊。四、綜上論陳，系爭外文標章與
原告世界著名之據以異議標章之外觀與讀音極為雷同而構成近似，依商標法第七十七
條準用同法第三十七條第七款規定，自不得申請註冊。被告機關一時失察誤准其審定
，本有可議，復對原告提出之異議審定為不成立，而訴願及再訴願機關再遞予維持，
亦同有疏誤。敬請大院參考被告之中台異字第八六○八三八號、八六○八三七號、八
七○○八六號及八六一三二○號商標異議審定書之意旨，判決將原處分及訴願、再訴
願決定均予撤銷等語。
被告答辯意旨略謂：依商標法第七十七條準用同法第三十七條第七款前段規定，服務
標章圖樣相同或近似於他人著名之商標或標章，有致公眾混淆誤認之虞者，不得申請
註冊。應以服務標章圖樣有致公眾混淆誤認之虞者始足當之。本件原告固主張外文UP
S 係其外文名稱特取部分各字之起首字母，早於西元一九○七年創用於郵件包裏快遞
服務之標章，其服務網遍及全球各地，所營服務復擴及各類服飾、手套、襪子、帽子
等商品之產製與銷售，並透過報章雜誌、電視等傳播媒體大量宣傳促銷，其「UPS 」
標章復在世界各國及我國申准註冊，為歷史悠久、夙著盛譽之著名標章云云，惟關係
人乃瑞士大型銀行集團，依據西元一九九八年六月份Euromoney 雜誌報導，西元一九
九七年之統計，關係人之前身Schweizerische Bankgesellschaft(Union Bank of Sw
itzerland)名列世界第十大銀行，而依資本額排行為世界第十五大銀行，在其本國瑞
士係第二大銀行，系爭審定第一○四○二○號「UBS」服務標章圖樣之外文UBS為關係
人名稱特取部分，早於西元一九六二年即用以表彰其銀行等業務，並於美國、英國、
澳大利亞、新加坡及韓國註冊，此有關係人檢送之商標註冊資料、Euromoney 雜誌報
導等證據資料影本可稽。該「UBS 」標章使用於銀行等業務，既與據以異議標章於不
同之業務領域併存使用多年，各具知名度，一般消費者應不難辨識，且關係人於金融
業務知名，並為原告於訴願書、再訴願書內自承。從而關係人以外文UBS 作為系爭審
定一○四○二○號「UBS」服務標章圖樣，指定使用於安排旅遊及觀光服務申請註冊
，其服務與據以異議標章使用之郵件包裏快遞服務及各類服飾、手套、襪子、帽子等
商品性質有別，尚難謂有使一般消費者對其所表彰之服務來源或營業者發生混淆誤認
之虞，應無商標法第七十七條準用同法第三十七條第七款之適用。至所舉被告中台異
字第八六一三二○號、第八六○八三七號、第八六○八三八號及第八七○○八六號商
標異議審定書撤銷「UPS及圖」等商標之審定，核其商標圖樣及案情有別，尚難執為
本件之論據，併予指駁。本件原告之訴為無理由，請判決駁回原告之訴等語。
    理  由
依商標法第七十七條準用同法第三十七條第七款前段規定，服務標章圖樣相同或近似
於他人著名之商標或標章，有致公眾混淆誤認之虞者，不得申請註冊。應以服務標章
圖樣有致公眾混淆誤認之虞者始足當之。本件關係人瑞士商．瑞士銀行股份有限公司
之前身瑞士商．瑞士聯合銀行於八十六年五月二十九日以「UBS 」服務標章，指定使
用於商品及服務分類表第三十九類之安排旅遊之觀光服務申請註冊，經被告審查核准
，列為審定第一○四○二○號服務標章。嗣原告對之提出異議。旋系爭服務標章變更
申請人名義為關係人。案經被告審查，以原告固主張外文UPS 係其外文名稱特取部分
各字之起首字母，早於西元一九○七年創用於郵件包裏快遞服務之標章，其服務網遍
及全球各地，所營服務復擴及各類服飾、手套、襪子、帽子等商品之產製與銷售，並
透過報章雜誌、電視等傳播媒體大量宣傳促銷，其「UPS 」標章復在世界各國及我國
申准註冊，為歷史悠久、夙著盛譽之著名標章云云。惟關係人乃瑞士大型銀行集團，
依據西元一九九八年六月份Euromoney 雜誌報導，西元一九九七年之統計，關係人之
前身Schweizerische Bankgesellschaft(Union Bank of Switzerland)名列世界第十
大銀行，而依資本額排行為世界第十五大銀行，在其本國瑞士係第二大銀行，系爭審
定第一○四○二○號「UBS」服務標章圖樣之外文UBS為關係人名稱特取部分，早於西
元一九六二年即用以表彰其銀行等業務，並於美國、英國、澳大利亞、新加坡及韓國
註冊，此有關係人檢送之商標註冊資料、Euromoney 雜誌報導等證據資料影本可稽。
該「UBS 」標章使用於銀行等業務，既與據以異議標章於不同之業務領域併存使用多
年，各具知名度，一般消費者應不難辨識，關係人以外文UBS 作為系爭審定一○四○
二○號「UBS 」服務標章圖樣，指定使用於安排旅遊及觀光服務申請註冊，其服務與
據以異議標章使用之郵件包裏快遞服務及各類服飾、手套、襪子、帽子等商品性質有
別，尚難謂有使一般消費者對其所表彰之服務來源或營業者發生混淆誤認之虞，無商
標法第七十七條準用同法第三十七條第七款之適用，乃為異議不成立之審定。原告不
服，循序提起行政訴訟，主張：據以異議標章確已馳名國際，消費者一見之必能立即
產生其為原告所專有之聯想，關係人以與之極相似之系爭標章申請註冊，客觀上有致
消費者混同誤認其服務來源之虞。又系爭服務標章指定使用於安排旅遊及觀光服務，
已超出關係人具知名度之金融業務範圍，且與其專擅之運輸與遞送業務類似，亦有致
消費者產生混淆誤認之虞，況關係人未提示於安排旅遊及觀光服務具知名度之證據資
料云云。惟查據以異議標章係知名於郵件包裏快遞服務，關係人以其已具知名度之「
UBS 」服務標章指定使用於安排旅遊及觀光服務，兩者分屬不同之業務領域，應無致
公眾混淆誤認之虞，況安排旅遊及觀光服務與郵件包裏之運輸服務，性質尚屬有別，
應無商標法第七十七條準用同法第三十七條第七款之適用。至所舉被告中台異字第八
六一三二○號、第八六○八三七號、第0000000號及第八七○○八六號商標異
議審定書撤銷「UPS 及圖」等商標之審定，核其商標圖樣及案情有別，尚難執為本件
之論據，併予指明。綜上所述，被告所為異議不成立之審定，及一再訴願決定遞予維
持，於法均無違誤。原告起訴意旨，難謂有理由，應予駁回。
據上論結，本件原告之訴為無理由，爰依行政訴訟法施行法第二條、行政訴訟法第九
十八條第三項前段，判決如主文。
中    華    民    國      九十      年      十        月     十二       日
                    最 高 行 政 法 院  第 三 庭
                                審 判 長 法  官      曾  隆  興
                                         法  官      吳  錦  龍
                                         法  官      徐  樹  海
                                         法  官      鄭  淑  貞
                                         法  官      林  家  惠
右  正  本  證  明  與  原  本  無  異
                                         法院書記官  王  福  瀛
中    華    民    國      九十      年      十        月     十五       日


司法院資訊處製作；財團法人民間司法改革基金會備份。
